【裁判字號】    92,上易,3046
【裁判日期】    921113
【裁判案由】    傷害
【裁判全文】
臺灣高等法院刑事判決                          九十二年度上易字第三○四六號
    上  訴  人  臺灣板橋地方法院檢察署檢察官
    被      告  乙○○
                丁○○
右列上訴人因被告等傷害案件，不服臺灣板橋地方法院九十二年度易字第二一七九號
，中華民國九十二年九月九日第一審判決（起訴案號：臺灣板橋地方法院檢察署九十
二年度偵字第一一七七一號），提起上訴，本院判決如左：
    主  文
原判決撤銷。
乙○○共同傷害人之身體，累犯，處有期徒刑參月，如易科罰金，以參佰元折算壹日
。
丁○○共同傷害人之身體，處有期徒刑貳月，如易科罰金，以參佰元折算壹日；又傷
害人之身體，處拘役貳拾日，如易科罰金，以參佰元折算壹日。
    事  實
一、乙○○前於民國（下同）八十四年間，因偽造有價證券案件，經臺灣板橋地方法
    院於八十四年十一月十六日以八十四年度訴字第一七九一號判處有期徒刑三年六
    月，經上訴本院（案號：八十四年度上訴字第六八六五號），嗣撤回上訴終告確
    定，於八十八年三月四日縮刑期滿執行完畢，猶不知悔改，復於九十二年六月十
    日晚間某時許與丁○○共同飲酒後，於翌日凌晨四時二十分許，搭乘由甲○○駕
    駛之計程車（車號：七九三－ＬＷ），至臺北縣板橋市○○街一二０巷口後，因
    丁○○酒後嘔吐穢物於計程車上之細故與甲○○發生爭執，乙○○、丁○○二人
    竟共同基於傷害之犯意聯絡，以拳打腳踢方式聯手毆打甲○○，復追打甲○○至
    附近巷內，適有路人丙○○經過該處因聽聞甲○○之求救呼聲發現上情，乃報警
    處理並上前勸架，惟渠二人不願罷手仍追打甲○○。又乙○○復接續於甲○○蹲
    地撿拾身上遺落物時，以腳踹甲○○，甲○○因而頭臉撞地，迄至員警獲報到場
    ，二人仍持續拳打腳踢甲○○，甲○○因持續遭受毆擊，致受有左上額表皮擦傷
    （○．五Ｘ二公分）、左臉頰二處紅腫及擦傷（四Ｘ三公分，○．五Ｘ一公分）
    、左上臂皮下瘀血（二Ｘ五公分）、左手前臂皮下瘀血（一Ｘ一公分）、右手臂
    皮下紅腫三處（○．五Ｘ三公分，○．五Ｘ三公分，○．五Ｘ一公分）、右手臂
    背側表皮擦傷二處（二Ｘ一公分，一Ｘ一公分）等之傷害（第一行為）。而丁○○復另行基於傷害之犯意，於員警獲報到場處理時，利用丙○○未及注意之際，
    以腳踹中丙○○之右大腿，致丙○○受有右大腿紅腫（八Ｘ十五公分）之傷害（
    第二行為）。
二、案經甲○○、丙○○訴由臺北縣政府警察局海山分局移由臺灣板橋地方法院檢察
    署檢察官偵查起訴。
    理  由
一、訊據被告二人固不否認有共同毆打告訴人甲○○；被告丁○○亦有趁隙用腳踹中
    告訴人丙○○大腿之事實，惟均於原審中辯稱：是有發生衝突沒錯，也有打甲○○，但沒有丙○○講的那麼嚴重云云。嗣於本院審理中則均坦承犯行。
二、經查：
（一）右開事實業據告訴人即被害人甲○○、丙○○指訴綦詳（見偵查卷第八頁、九
      頁、四十頁至四十三頁、原審卷第二十五頁至二十七頁），核與被告丁○○於
      偵查中供承：伊有打甲○○、丙○○，伊是踹丙○○大腿一下等語（見偵查卷
      第四十二頁），於原審中供承：當天喝醉吐在車上，告訴人說要洗車，給他五
      百元後，又在碎碎念，就很不高興，雙方開始打，告訴人自己邊打邊走：，是
      有打他沒錯，當時很生氣，所以就踹了丙○○一腳，造成他大腿紅腫。警察來
      的時候，伊有踹丙○○等語明確（見原審卷第二十五頁、二十七頁）；被告乙○○於偵查中所供：「我不滿司機唸我們吐在他車上，因而衝突並拳打腳踢」
      等語（見偵查卷第四十二頁反面），於原審中供承：「只有推來推去，沒有拉
      到巷子裡面去打。甲○○是自己喊救命跑走，不是我們把他拉到巷子，我們是
      有打他沒錯」等語（見原審卷第二十五頁、二十七頁），互相符合，且告訴人
      甲○○受有左上額表皮擦傷、左臉頰二處紅腫及擦傷、左上臂皮下瘀血、左手
      前臂皮下瘀血、右手臂皮下紅腫三處、右手臂背側表皮擦傷二處等傷害；告訴
      人丙○○受有右大腿紅腫之傷害，亦有行政院衛生署臺北醫院、臺北縣立板橋
      醫院診斷證明書二紙及丙○○傷勢照片二幀附卷可稽（見偵查卷第十六至十八
      頁），堪認告訴人之指訴應非子虛。此外就該診斷證明書之傷勢記載，與被告
      等毆打之方式觀察，並無何違背之處，是被告二人均有為傷害之行為，應堪確
      信。次按，各該診斷證明書內容之記載者，各係行政院衛生署臺北醫院、臺北
      縣立板橋醫院從事公務之人員即醫師所製作，是按所謂公務員者，係指依法令
      從事於公務之人員，申言之，凡依據中華民國法令從事於公務者，即與刑法上
      之公務員相當，而所謂公文書係指公務員基於身分關係於其職務上所制作之文
      書而言，公立醫院之醫師，依上開說明，為刑法上之公務員，就其職務上所制
      作之診斷證明書，即屬公文書，具有法律上推定為真正之效力，因之，就該記
      載內容觀之，與告訴人等之指述，並無不合，該等證明書已得為被告犯罪事實
      認定之依據。
（二）綜上，本案事證明確，被告二人犯行，足堪認定。
三、核被告二人所為，均係犯刑法第二百七十七條第一項之傷害罪。被告二人就聯手
    毆打甲○○之行為（第一行為）部分，有犯意之聯絡及行為分擔，均為共同正犯
    ；而被告丁○○於處理員警到場後，因一時氣憤更以腳踹丙○○大腿之傷害犯行
    （第二行為），顯係被告丁○○另行起意所為，此該第二行為與第一行為間，犯
    意既屬各別，則被告丁○○如上所犯，犯意各別，為數罪，應予分論併罰。至就
    被告丁○○第二行為部分之犯行，雖未見公訴人於起訴書所犯證據及法條欄內載
    明應予論科之法條及罪名，惟此部分犯行既經公訴人於起訴事實內敘明，應為起
    訴效力所及，本院自得併予審理，併此敘明。又乙○○有事實欄所載前科，並經
    執行完畢，有本院被告全國前案紀錄表在卷可按，是被告乙○○於有期徒刑之執
    行完畢後，五年內再犯有期徒刑以上之本罪，為累犯，應依刑法第四十七條規定
    加重其刑。
四、原審認被告二人傷害犯行，罪證明確，予以論罪科刑，固非無見。惟查：被告乙○○前已曾因案受有期徒刑宣告執行完畢，復再觸犯本件犯行，是為累犯，竟不
    知悔改復與被告蔡明西二人僅因細故痛毆告訴人甲○○成傷，並一再追打，經丙○○制止仍不願罷手，甚於員警到場後仍趁隙對甲○○拳打腳踢；而被告丁○○
    對於上前勸架路人丙○○，竟於員警對丙○○詢問之際，趁其不備以腳踹丙○○
    成傷，被告二人行為暴戾，惡性非輕，犯後亦未與告訴人和解或道歉，就被告二
    人傷害之情節及犯罪手法觀之，顯非一時失慮所致，原審未就被告之素行、犯罪
    手法及所犯情節等情狀審究，率就被告二人傷害犯行，論處拘役及罰金刑，其論
    罪科刑，顯有輕重失衡之虞，尚有未洽。檢察官指摘原判決關於被告二人科刑部
    分不當，為有理由，原判決既有上開可議之處，自屬無可維持，爰由本院將原判
    決撤銷改判，並分別審酌被告二人素行、僅因細故爭執即聯手追打告訴人，迄至
    員警到場後猶不願罷手；被告丁○○對勸架路人丙○○亦當執法員警面前重踹一
    腳、迄今未與告訴人達成和解及犯罪之情節、目的、手段、致被害人受到傷害之
    程度、犯罪後雖一度否認犯罪，惟嗣於本院審理中坦承犯行等一切情狀，各量處
    如主文第二、三項所示之刑，並諭知易科罰金之折算標準，以示懲戒。
據上論斷，應依刑事訴訟法第三百六十九條第一項前段、第三百六十四條、二百九十
九條第一項前段，刑法第二十八條、第二百七十七條第一項、第四十七條、第五十一
條第十款、第四十一條第一項前段，罰金罰鍰提高標準條例第一條前段、第二條，判
決如主文。
本案經檢察官蔡薰慧到庭執行職務。
中      華      民      國    九十二    年     十一     月     十三     日
                               臺灣高等法院刑事第四庭
                                   審判長法  官  蔡  永  昌
                                         法  官  陳  榮  和
                                         法  官  李  英  豪
右正本證明與原本無異。
不得上訴。
                                         書記官  鄭  信  昱
中      華      民      國    九十二    年     十一     月     十四     日
附錄：本案論罪科刑法條全文
中華民國刑法第二百七十七條第一項
 (普通傷害罪)
傷害人之身體或健康者，處三年以下有期徒刑、拘役或一千元以下罰金。


司法院資訊處製作；財團法人民間司法改革基金會備份。
